【裁判字號】    92,交聲更,41
【裁判日期】    921211
【裁判案由】    交管條例聲異
【裁判全文】
臺灣板橋地方法院交通事件裁定                    九十二年度交聲更字第四一號
    原處分機關  臺北市交通事件裁決所
    異  議  人
    即受處分人  甲○○
右列受處分人因違反道路交通管理處罰條例案件，對於原處分機關九十二年一月二十
七日北市裁三字第裁二二－ＡＸＸ０一四四五二號裁決書之處分聲明異議，本院於九
十二年六月九日以九十二年度交聲字第六二０號裁定後，受處分人不服，提起抗告，
經臺灣高等法院於九十二年七月十五日以九十二年度交抗字第七一九號裁定撤銷發回
，本院更為裁定如左：
        主  文
原處分撤銷。
甲○○汽車駕駛人，在多車道右轉彎，不先駛入外側車道，處罰鍰貳佰元（即新臺幣
陸佰元），並記違規點數壹點；又汽車駕駛人，駕駛汽車違反道路交通安全規則，因
而肇事致人受傷，吊扣駕駛執照個月。
        理  由
一、異議人聲明異議意旨略以：異議人甲○○駕駛車輛在慢車道直行，雖欲行至前方
    瑞光路右轉，但未達瑞光路口前便遭後方機車追撞，異議人尚無違規右轉之行為
    ，被害人係因未保持安全距離，且為閃避另一自小客車而追撞異議人所駕駛車輛
    之拖板右後方，自無過失可言，為此聲明異議云云。
二、按(一)道路交通安全規則第一百零二條第一項第五款規定，四車道以上或同向二車
    道道路，欲右轉彎時，應距離交岔路口三０公尺前換入外側車道或右轉車道。(二)
    道路交通管理處罰條例第四十八條第四款規定，汽車駕駛人在多車道右轉彎，不
    先駛入外側車道者，處二百元以上六百元以下（即新臺幣六百元以上一千八百元
    以下）罰鍰。同條例第六十三條第一項第一款規定，汽車駕駛人違反同條例第四
    十八條者，除依原條款處罰鍰外，各記違規點數一點。(三)道路交通管理處罰條例
    第六十一條第三項規定，汽車駕駛人駕駛汽車違反道路交通安全規則，因而肇事
    致人受傷者，吊扣其駕駛執照三個月至六個月。
三、本件原處分機關以異議人即受處分人甲○○於民國九十一年三月二十二日十時零
    分許，駕駛車牌號碼ＡＰ－一００號營業貨運曳引車沿臺北市○○○路○段由東
    向西方向第三車道行駛，途經民權東路六段三十九號前欲右轉往北行駛時，因違
    反禁止右轉標誌違規右轉，致同向右後方騎乘車牌號碼ＢＧＶ─三七九號重型機
    車之潘伊婷不及反應，其重型機車左側車身撞及異議人駕駛車輛右後車身，該重
    型機車倒地滑行，前車頭再撞及同向沿第四車道行駛之車號ＤＩ─八０二七號自
    小客車左後車身而肇事，致潘伊婷受有左腳指內側、大腳趾處紅腫疼痛、左腳掌
    骨骨折之傷害，而依道路交通管理處罰條例第四十八條第二款及第六十一條第三
    項規定，裁處罰鍰新臺幣六百元，吊扣駕駛執照三個月，並依同條例第六十三條
    第一項第一款規定，記違規點數一點。
四、查異議人甲○○於九十一年三月二十二日十時零分許，駕駛車牌號碼ＡＰ－一０
    ０號營業貨運曳引車，沿臺北市○○○路○段由東向西方向第三車道行駛（該路
    段同向即有四車道），途經民權東路六段三十九號前，因欲至前方右轉瑞光路繼
    續往北行駛，在距離民權東路與瑞光路交岔口前方約二十餘公尺時，異議人打方
    向燈自第三車道偏右往第四車道行駛，適其右後方有被害人潘伊婷騎乘車號ＢＧ
    Ｖ－三七九號重型機車沿同路同向在第四車道行駛，潘伊婷見其前方（同在第四
    車道）由蔣蕙君駕駛之車號ＤＩ─八０二七號自用小客車減速慢行，遂自該小客
    車左方與異議人駕駛之曳引車右後方之空間超車，因異議人駕駛之曳引車突然偏
    右欲變換車道，潘伊婷閃避不及，其重型機車左側車身與異議人之曳引車右後車
    身發生碰撞，重型機車倒地滑行，其前車頭再撞及同向在第四車道行駛之車號Ｄ
    Ｉ－八０二七號自小客車左後車身，潘伊婷因此受有左腳指內側、大腳趾處紅腫
    疼痛、左腳掌骨骨折之傷害，臺北市政府警察局交通大隊警員因此舉發異議人「
    違反禁止右轉標誌違規右轉」及「違反道路交通安全規則肇事致人受傷」，嗣該
    通知單未合法送達異議人，原處分機關乃於九十二年一月二十七日，以北市裁三
    字第裁二二－ＡＸＸ０一四四五二號裁決書，依道路交通管理處罰條例第四十八
    條第二款及第六十一條第三項規定，裁處異議人最低額罰鍰新臺幣六百元，吊扣
    駕駛執照三個月，並依同條例第六十三條第一項第一款規定，記違規點數一點，
    此有上開裁決書、舉發違反道路交通管理事件通知單、臺北市交通事件裁決所九
    十二年一月二十七日北市裁一字第０九一四七四九三七００號書函、臺北市政府
    警察局交通警察大隊九十二年一月三日北市警交大四字第０九一六八九一一一０
    ０號書函暨交通事故處理資料等件影本各一份附卷可稽。惟依卷附道路交通事故
    調查報告表內所附現場圖顯示，異議人駕駛之營業曳引車與潘伊婷駕駛之重型機
    車發生碰撞之肇事地點係在臺北市○○○路○段三民國中前，距離民權東路六段
    與瑞光路之交岔路口尚有二十餘公尺之距離，異議人之營業曳引車係自第三車道
    向右變換車道欲駛入第四車道時，擦撞被害人潘依婷所騎乘之機車；異議人於九
    十一年三月二十二日警詢時陳稱：「當我車行至路口時，我就打右方向燈，要右
    轉往北入瑞光路，突然就聽見一聲撞擊聲」（見卷附交通事故談話紀錄表），繼
    於九十二年二月二十六日所撰聲明異議狀記載其於肇事時係欲行至瑞光路右轉，
    而先打方向燈等語，復於九十二年四月十八日本院訊問時供稱：「（問：當時是
    否打算要右轉瑞光路？）是的。只是當時還離路口有二、三十公尺。」又於九十
    二年六月十六日所撰抗告狀記載：「距禁止右轉之路口尚廿公尺之遠便遇肇事」
    等語，核與蔣蕙君於九十一年三月二十二日警詢時陳述之情節大致相符（見卷附
    交通事故談話紀錄表），再參酌被害人潘依婷於九十一年三月二十二日警詢時指
    稱：「我駕ＢＧＶ─三七九重機沿民權東路六段東往西方向行駛最外側車道，行
    至肇事處前，我車前方同向同車道有輛ＤＩ─八０二七自小客行駛，而左前方第
    三快車道有輛ＡＰ─一００營曳引車行駛，行至肇事處時，該自小客似乎要找停
    車位而車速減慢，我見狀左前方還有空間就往左要繞過該自小客車，當時我見前
    方路口號誌已轉換成紅燈，我車就減速要停止，而我車是在營曳引車與自小客中
    間，突然該營曳引車就往右靠，我車無法閃避以致於該車右後側車身就撞擊我車
    左側車身而倒地滑行，致前車頭又撞擊該自小客左後車身而肇事。」（見卷附交
    通事故談話紀錄表），由上析知，本件異議人駕駛之營業曳引車當時行駛於臺北
    市○○○路○段三民國中前道路，尚未開始右轉瑞光路，於民權東路與瑞光路交
    岔口前二、三十公尺內，因異議人自第三車道欲變換進入最外側之第四車道，而
    往右行駛，致其車輛右後側車身與潘伊婷騎乘之重型機車發生碰撞以致肇事。本
    件車禍經臺北市車輛行車事故鑑定委員會鑑定結果亦認定自肇事處至停止線距離
    約有二十公尺，Ａ車（指曳引車）欲右轉瑞光路，原行駛於第三車道，於肇事時
    其右側車輪已至第四車道三分之一，而Ｂ車（指重型機車）倒地位置位於第三及
    四車道間，Ｂ車車損為後車身及後燈遭撞及，依此研判，Ａ車係在向右轉向準備
    至前方瑞光路右轉時，因疏於注意Ｂ、Ｃ車之動態而肇事，亦有該委員會九十二
    年三月十三日北鑑審字第０九二三００二六三００號函所附鑑定意見書影本一份
    附卷可參。綜上所述，本件異議人駕駛曳引車，於四車道以上道路行駛，欲右轉
    彎時，未於距離交岔路口三十公尺前換入外側車道，違反道路交通安全規則第一
    百零二條第一項第五款規定，因而肇事致潘伊婷受傷之事實，洵堪認定，原處分
    機關認異議人係「不依標誌、標線、號誌指示（違反禁止右轉標誌違規右轉）」
    而依道路交通管理處罰條例第四十八條第二款規定裁罰，容有違誤，其據以裁處
    吊扣駕駛執照之處分即失所依據，要屬無可維持，應予撤銷，改依道路交通管理
    處罰條例第四十八條第四款、第六十一條第三項、第六十三條第一項第一款，處
    異議人罰鍰二百元（即新臺幣六百元），記違規點數一點，並吊扣駕駛執照三個
    月，以資適法。
據上論結，應依道路交通管理處罰條例第八十七條第二項，道路交通案件處理辦法第
二十條前段，裁定如主文。
中        華        民        國    九十二    年  十二    月    十一    日
                                    臺灣板橋地方法院交通法庭
                                          法  官  樊  季  康
右正本證明與原本無異。
如不服本裁定，應於裁定送達後五日內向本院提出抗告狀。
                                          書記官  馬  秀  芳
中        華        民        國    九十二    年  十二    月    十一    日


司法院資訊處製作；財團法人民間司法改革基金會備份。
